【裁判字號】    98,聲,106
【裁判日期】    981201
【裁判案由】    訴訟救助
【裁判全文】
臺灣高等法院臺中分院民事裁定  98年度聲字第106號
聲  請  人  戊○○
            乙○○
兼  共  同
法定代理人  己○○
相  對  人  丁○○
            丙○○
            甲○○
            庚○○○
上列聲請人因與相對人間請求清償債務事件，聲請訴訟救助，本
院裁定如下：
    主  文
聲請駁回。
聲請程序費用由聲請人負擔。
    理  由
一、本件聲請人己○○等三人與相對人丁○○等四人清償債務事
    件，聲請人等對於台灣台中地方法院98重訴字第 388號判決
    提起上訴，經本院以98重上字第 161號審理中。而因聲請人
    己○○每月工作收入僅新台幣一萬五千元，除生活費之外，
    尚須負擔貸款利息，甚至連繳交健保費亦有困難而需分期繳
    納，且聲請人己○○先前居住台南市時，因符合特殊境遇婦
    女家庭扶助條例規定，經台南市政府認定為該條例扶助對象
    ；聲請人白瑞祺、乙○○為減輕家計負擔，白瑞祺原就讀台
    灣大學法律系，選擇轉至中興大學法律係並降級一年級就讀
    、乙○○原就讀成功大學則重考台灣警察專科學校，是以聲
    請人己○○等三人確實無資力再支出訴訟費用，且本院98重
    上字第 161號清償債務事件，聲請人己○○等三人之請求並
    非顯無勝訴之望，爰向本院聲請訴訟救助。
二、按當事人因無資力支出訴訟費用而聲請訴訟救助者，關於請
    求救助之事由，應提出能即時調查之證據，以釋明之，此觀
    民事訴訟法第109條第2項、第 284條規定自明。所謂無資力
    ，係指窘於生活，且缺乏經濟信用者而言。又當事人在同一
    訴訟事件曾經繳納裁判費，而於訴訟進行中不能釋明其經濟
    狀況確有重大之變遷，不得遽為聲請訴訟救助（最高法院96
    年度台聲字第 252號裁定參照）。次按經分會准予法律扶助
    之無資力者，其於訴訟程序中，向法院聲請訴訟救助時，應
    准予訴訟救助。但另有不符法律扶助事實之證明者，不在此
    限。法律扶助法第62條定有明文。足見法院仍得就當事人資
    力是否符合無資力之法律救助要件進行審查，非絕對受財團
    法人法律扶助基金會審酌之拘束甚明（最高法院96年度台聲
    字第209、847號裁定要旨參照）。
三、經查：聲請人己○○等三人主張渠等無資力繳納第二審裁判
    費，固據渠等提出財團法人法律扶助基金會台中分會審查決
    定通知書、各類所得資料清單與財產歸屬資料清單、台南市
    政府函、貸款契約書、健保欠費分期繳納申請書、核定書退
    學證明書、修業證明書等（均為影本）以為釋明，惟渠等於
    台灣台中地方法院（下稱台中地院）就第一審裁判費聲請訴
    訟救助，經台中地院97年度救更字第 1號駁回其聲請，案經
    本院97年度抗字第613號、最高法院98年度台抗字166號裁定
    確定，聲請己○○等三人並於民國98年4月9日繳納第一審裁
    判費，有收據在卷可稽（附於台中地院96年度重訴字第 388
    號第三宗卷第 207頁），聲請人己○○等三人雖提出上開文
    書向本院聲請訴訟救助，然上開文書均未能釋明聲請人己○
    ○等三人於一審訴訟進行中，渠等經濟狀況因重大變遷，而
    無資力繳納第二審裁判費，是依上開說明，其聲請自屬不應
    准許。
四、依民事訴訟法第95條、第78條，裁定如主文。
中    華    民    國    98    年    12    月    1     日
              民事第三庭    審判長法  官  陳照德
                                  法  官  朱樑
                                  法  官  李平勳
以上正本係照原本作成。
如不服本裁定應於送達後十日內向本院提出抗告狀，並繳納抗告
費新臺幣1,000元。
                                  書記官  江丞晏
中    華    民    國    98    年    12    月    1     日


司法院資訊處製作；財團法人民間司法改革基金會備份。
